【裁判字號】    95,台上,620
【裁判日期】    950209
【裁判案由】    違反毒品危害防制條例
【裁判全文】
最高法院刑事判決              九十五年度台上字第六二０號
    上  訴  人  甲○○
上列上訴人因違反毒品危害防制條例案件，不服台灣高等法院高
雄分院中華民國九十二年五月二十二日第二審判決（九十二年度
上訴字第四一八號，起訴案號：台灣高雄地方法院檢察署八十九
年度偵字第五０八二、一０七一八、一一七六四號），提起上訴
，本院判決如下：
    主  文
原判決撤銷，發回台灣高等法院高雄分院。
    理  由
本件原判決認定上訴人甲○○基於販賣第二級毒品安非他命營利
之概括犯意，自民國八十八年八月間某日起迄同年九月上旬某日
止，以一次新台幣（下同）五千元、二次三千元、三次二千元及
一次三千五百元之價格，連續販賣安非他命予黃俊魁共七次，交
貨地點為高雄市○○路與自強路口之「德州炸雞」店、自立路與
河南路口附近；復自八十八年十一月某日起迄同年十二月中旬某
日止，以每次二千元之價格，連續販賣安非他命予劉家均五次，
交貨地點為高雄市「大華僑戲院」或「三鳳宮」附近之某處等情
，並以第一審判決對於沒收之宣告有誤，因而撤銷第一審之判決
，改判仍論處上訴人連續販賣第二級毒品（累犯）罪刑，固非無
見。
惟查：（一）按有罪判決書之事實記載，為適用法令之準據，法
院應將依職權認定與論罪科刑有關之事實，翔實記載，然後於理
由內逐一說明其憑以認定之證據，並使事實認定與理由說明，互
相適合，方為合法。原判決事實欄記載上訴人自八十八年八月間
某日起迄同年九月上旬某日止，連續販賣安非他命七次予黃俊魁
等情（見原判決第二頁第六至八行），乃理由欄則以上訴人於八
十八年七、八月間，連續販賣安非他命七次予黃俊魁（見原判決
第三頁第八至十二行），對於上訴人販賣安非他命予黃俊魁之時
間，事實之認定與理由之說明顯未一致，而有理由矛盾之違誤。
（二）審理事實之法院，對於案內與待證事實有重要關係，而應
依法調查之證據，倘未依法調查或雖已調查而未調查明白，即與
證據未經調查無異，如率行判決，其判決當然為違背法令。原判
決雖以證人黃俊魁於第一審證稱彼在八十八年七、八月間始認識
上訴人，自不可能在斯時之前向上訴人購買安非他命等情（見原
判決第五頁第一至三行），因認起訴書附表編號三關於上訴人販
賣安非他命予黃俊魁之起算時間係自八十八年二月間起之記載有
誤。然查黃俊魁於警詢時已指稱「我前後向甲○○購買七次，第
一次購買五千元，是與劉旺聲（男、六十年四月十一日生、身分
證Ｚ000000000號）一同前往購買，一同吸食……，是
從今年（即八十八年）二月開始至九月共購買七次。」（見第五
三三八號警卷第廿一頁第四至七行），是第一次購買之時間及情
形如何？原非不得傳喚劉旺聲以調查釐清。原審未究明該部分事
實，率行認定，自有查證未盡及理由欠備之違背法令。（三）由
被告上訴或為被告之利益而上訴者，第二審法院不得諭知較重於
原審（即第一審）判決之刑，但因原審（即第一審）判決適用法
條不當而撤銷之者，不在此限，刑事訴訟法第三百七十條定有明
文。而第二審判決所諭知之刑，是否較第一審判決所諭知者為重
，並非以主刑為其唯一比較標準，倘第二審判決所諭知之從刑為
第一審判決所無，或所諭知之從刑重於第一審判決所諭知者，均
不失為較重之刑。本件第一審判決論上訴人連續販賣第二級毒品
罪，判處其有期徒刑八年，並未宣告褫奪公權。嗣上訴人提起第
二審上訴，原判決亦論以同一罪名，並未認第一審判決有何適用
法條不當之情形，卻認上訴人犯罪之性質，有宣告褫奪公權之必
要，而諭知褫奪公權四年，自與上開禁止不利益變更原則之規定
有悖，而有判決不適用法則之違背法令。上訴意旨執以指摘原判
決不當，尚非全無理由，應認原判決有撤銷發回更審之原因。至
原判決理由五不另為無罪諭知部分，基於審判不可分之原則，應
併予發回。
據上論結，應依刑事訴訟法第三百九十七條、第四百零一條，判
決如主文。
中    華    民    國  九十五  年    二    月    九    日
                      最高法院刑事第九庭
                          審判長法官  陳  正  庸
                                法官  賴  忠  星
                                法官  王  居  財
                                法官  林  開  任
                                法官  林  立  華
      本件正本證明與原本無異
                                      書  記  官
中    華    民    國  九十五  年    二    月   十四   日
                                                  Ｒ


司法院資訊處製作；財團法人民間司法改革基金會備份。
